---
title: "Práctica 2"
author: "Guillermo Cadavid, Pau Pous"
output:
  html_document: default
  pdf_document: default
date: "2025-01-20"
---

```{r setup, include=FALSE}
require(httr)
require(xml2)
require(rvest)
require(tidytable)
require(dplyr)
require(purrr)
require(stringr)
require(knitr)
require(kableExtra)
require(tidyr)
require(ggplot2)
```

```{r globals, include=FALSE}
FULL_URL_CONST <- "https://www.mediawiki.org/wiki/MediaWiki/"
BASE_URL_CONST <- "https://www.mediawiki.org/"

# Set to TRUE to not scrape the data from the link and use the cached (saved) data.
USE_CACHE_DATA <- TRUE
```

```{r functions, include=FALSE}
parse_href <- function(href) {
  href_clean <- str_trim(href)
  ifelse(
    startsWith(href_clean, "#"),
    paste(FULL_URL_CONST, href_clean, sep = ""),
    ifelse(
      startsWith(href_clean, "/"),
      gsub("^/", BASE_URL_CONST, href_clean),
      href_clean
    )
  )
}
parse_href_v <- Vectorize(parse_href)

href_is_absolute <- function(href) {
  href_clean <- str_trim(href)
  ifelse(
    startsWith(href_clean, "#"),
    FALSE,
    ifelse(
      startsWith(href_clean, "/"),
      FALSE,
      TRUE
    )
  )
}
href_is_absolute_v <- Vectorize(href_is_absolute)

check_link <- function(href) {
  Sys.sleep(0.2)
  response <- GET(href)
  status_code(response)
}
check_link_v <- Vectorize(check_link)
```


## Pregunta 1

**1. Descargar la página web de la URL indicada, y almacenarlo en un formato de R apto para ser tratado.**

```{r read_and_process_raw_data, include=TRUE}
html <- read_html(BASE_URL_CONST)

title <- html %>%
  html_elements("title") %>%
  html_text2()
a_objects <- html %>% html_elements("a")

raw_links <- data.frame(
  href = a_objects %>% html_attr("href"),
  text = a_objects %>% html_text()
)

head(raw_links)
```

**2. Analizar el contenido de la web, buscando el título de la página (que en HTML se etiqueta como “title”).**


El title es: **`r title`**

**3. Analizar el contenido de la web, buscando todos los enlaces (que en HTML se etiquetan como “a”), buscando el texto del enlace, así como la URL.**

```{r transform_data, include=FALSE}
if (!USE_CACHE_DATA) {
  links <- raw_links %>%
    na.omit() %>%
    count(href, text, name = "freq") %>%
    mutate(is_absoulte = href_is_absolute_v(href)) %>%
    mutate(href_full = parse_href_v(href)) %>%
    rowwise() %>%
    mutate(status = check_link_v(href_full))
  save(links, file = "links.Rda")
}
```

**4. Generar una tabla con cada enlace encontrado, indicando el texto que acompaña el enlace, y el número de veces que aparece un enlace con ese mismo objetivo.**


**5. Para cada enlace, seguirlo e indicar si está activo (podemos usar el código de status HTTP al hacer una petición a esa URL).**

```{r load_data, include=FALSE}
load("links.Rda")
```

```{r display_data}
links %>%
  arrange(desc(freq)) %>%
  select(-is_absoulte, -href_full) %>%
  kbl(
    col.names = c("Enlace", "Texto", "Visto", "Estado"),
    align = "llccc",
  ) %>%
  add_header_above(c("Cabecera" = 1, setNames(3, title))) %>%
  kable_styling(bootstrap_options = c("responsive"))
```

## Pregunta 2

Elaborad, usando las librerías de gráficos base y qplot (ggplot2), una infografía sobre los
datos obtenidos. Tal infografía será una reunión de gráficos donde se muestren los
siguientes detalles:

```{r pregunta_2, include=FALSE}
links_absolute <- filter(links, is_absoulte) %>%
  arrange(desc(freq)) %>%
  select(href_full, freq)

links_relative <- filter(links, !is_absoulte) %>%
  arrange(desc(freq)) %>%
  select(href_full, freq)

links_counts <- links %>%
  group_by(link_type = ifelse(grepl(BASE_URL_CONST, href_full), "internal", "external")) %>%
  summarise(total = n())

status_percentage <- links %>%
  group_by(status) %>%
  summarise(total = n() / nrow(links) * 100)

status_percentage$status <- factor(status_percentage$status)
```

**1. Un histograma con la frecuencia de aparición de los enlaces, pero separado por URLs absolutas (con “http…”) y URLs relativas.**

```{r pregunta_2_grafico_1}
ggplot() +
  geom_col(data = links_relative, aes(x = href_full, y = freq, fill = "Relative"), width = 0.6, position = "identity") +
  geom_col(data = links_absolute, aes(x = href_full, y = freq, fill = "Absolute"), width = 0.6, position = "identity") +
  labs(
    title = "Frecuencia de aparcion de enlaces absolutos y relativos",
    x = "Enlace",
    y = "Frequencia",
    fill = "Tipo de enlace"
  ) +
  scale_fill_manual(
    labels = c("Relative" = "Enlaces relativos", "Absolute" = "Enlaces absolutos"),
    values = c("Relative" = "blue", "Absolute" = "red")
  ) +
  theme(legend.position = "right")
```

**2. Un gráfico de barras indicando la suma de enlaces que apuntan a otros**

dominios o servicios (distinto a https://www.mediawiki.org en el caso de
ejemplo) vs. la suma de los otros enlaces.
Aquí queremos distinguir enlaces que apuntan a mediawiki versus el resto.
Sabemos que las URLs relativas ya apuntan dentro, por lo tanto hay que analizar
las URLs absolutas y comprobar que apunten a https://www.mediawiki.org.
```{r pregunta_2_grafico_2}
ggplot(links_counts, aes(x = link_type, y = total, fill = link_type)) +
  geom_bar(stat = "identity") +
  labs(
    title = "Enlaces externos vs internos",
    x = "Tipo de enlace",
    y = "Número de enlaces"
  ) +
  scale_fill_manual(
    name   = "Tipo de Enlace",
    values = c("internal" = "blue", "external" = "red"),
    labels = c("internal" = "Internos", "external" = "Externos")
  ) +
  theme(legend.position = "right")
```

**3. Un gráfico de tarta (pie chart) indicando los porcentajes de Status de nuestro análisis.**

Por ejemplo, si hay 6 enlaces con status “200” y 4 enlaces con status “404”, la
tarta mostrará un 60% con la etiqueta “200” y un 40% con la etiqueta “404”. Este
gráfico lo uniremos a los anteriores. El objetivo final es obtener una imagen que
recopile los gráficos generados.

```{r pregunta_2_grafico_3}
ggplot(status_percentage, aes(x = "", y = total, fill = status)) +
  geom_col(width = 1, color = "white") +
  coord_polar("y", start = 0) +
  labs(
    title = "Estado de los enlaces",
    fill  = "Estado"
  ) +
  theme_void() +
  theme(legend.position = "right")
```
